【裁判字號】    89,台上,7857
【裁判日期】    891221
【裁判案由】    偽造文書等罪
【裁判全文】
最高法院刑事判決                              八十九年度台上字第七八五七號
    上  訴  人  甲○○
    選任辯護人  林國明律師
右上訴人因偽造文書等罪案件，不服台灣高等法院台南分院中華民國八十九年十月十
七日第二審判決（八十九年度上訴字第一○五三號，起訴案號：台灣台南地方法院檢
察署八十八年度偵字第六○九五號），提起上訴，本院判決如左：
    主  文
上訴駁回。
    理  由
偽造文書部分：
按刑事訴訟法第三百七十七條規定，上訴於第三審法院，非以判決違背法令為理由，
不得為之。是提起第三審上訴，應以原判決違背法令為理由，係屬法定要件。如果上
訴理由狀並未依據卷內訴訟資料，具體指摘原判決不適用何種法則或如何適用不當，
或所指摘原判決違法情事，顯與法律規定得為第三審上訴理由之違法情形，不相適合
時，均應認其上訴為違背法律上之程式，予以駁回。本件原判決撤銷第一審不當之判
決，仍處上訴人甲○○行使偽造私文書罪刑。已詳認定犯罪事實之依據及憑以認定
之理由，從形式上觀察，原判決並無任何違背法令之處。按裁判上一罪，基於審判不
可分原則，其一部事實起訴者，依刑事訴訟法第二百六十七條之規定，其效力應及於
全部，受訴法院對於未經起訴之他部分犯罪事實，自應一併審判，此為犯罪事實之一
部擴張；基於審判不可分之同一訴訟理論，其全部事實起訴者，受訴法院認為一部犯
罪不能證明或行為不罰時，僅於判決理由內說明不另為無罪之諭知即可，亦毋庸於主
文內為無罪之宣示，此為犯罪事實之一部縮減。至刑事訴訟法第三百條規定有罪之判
決，得就起訴之犯罪事實，變更檢察官所引應適用之法條，其所謂犯罪事實，係指單
純一罪之單一事實及實質上一罪之全部犯罪事實而言，始有變更起訴法條之適用。亦
即在不擴張及減縮原訴之原則下，法院得就有罪判決，於不妨害基本社會事實同一之
範圍內，自由認定事實，變更檢察官所引應適用之法條而言。基於同一事實，三者不
能混為一談。本件檢察官係起訴上訴人涉將台南企業銀行內之陳炳亨「款項領出」據
為己有，侵占入己及將中國商業銀行之存款盜領各等情，原判決認係行使偽造之提款
條向銀行詐取現款，為犯罪事實之擴張，認侵占部分不能證明，不另為無罪之諭知，
為犯罪事實之減縮，揆之首開說明，自勿庸變更起訴法條。雖理由內述欠詳，惟於
判決本旨，不生影響。又檢察官起訴法條，援引刑法第二百十六條、第二百十條、第
三百三十五條第一項、第三百三十九條第一項各法條，原審於審判期日已告知所犯罪
名如起訴書所載，自均涵蓋，而無違刑事訴訟法第九十五條之告知義務。上訴意旨任
持己見指摘，與法律規定得為第三審上訴理由之違法情形，不相適合，其上訴違背法
律上之程式，應予駁回。
侵占部分：
按刑事訴訟法第三百七十六條所列各罪之案件，經第二審判決者，不得上訴於第三審
法院，法有明文。本件上訴人因侵占案件，原審係依刑法第三百三十五條第一項論處
罪刑，核屬刑事訴訟法第三百七十六條第三款之案件，依首開說明，既經第二審判決
，自不得上訴於第三審法院，上訴人竟復提起上訴，顯為法所不許。其上訴為不合法
，應予駁回。
據上論結，應依刑事訴訟法第三百九十五條前段，判決如主文。
中      華      民      國    八十九    年     十二     月    二十一    日
                              最高法院刑事第六庭
                                  審判長法官  謝  家  鶴
                                        法官  洪  文  章
                                        法官  花  滿  堂
                                        法官  陳  世  淙
                                        法官  洪  佳  濱
      右正本證明與原本無異
                                              書  記  官
中      華      民      國     九十     年      一      月      八      日


司法院資訊處製作；財團法人民間司法改革基金會備份。
